臺灣臺中地方法院刑事判決
111年度金訴字第365號
公  訴  人  臺灣臺中地方檢察署檢察官
被      告  郭相群






            沈安倫



上列被告因詐欺等案件，經檢察官提起公訴（111年度偵字第413
1號、111年度偵字第4133號），被告於準備程序中就被訴事實為
有罪之陳述，受命法官於聽取當事人之意見後，由本院合議庭裁
定由受命法官獨任進行簡式審判程序，本院判決如下：
    主    文
郭相群犯如附表一編號1至6所示之罪，各處如附表一編號1至6所
示之刑，應執行有期徒刑貳年貳月。
沈安倫犯如附表一編號1至4所示之罪，各處如附表一編號1至4所
示之刑，應執行有期徒刑壹年拾月。
    犯罪事實
一、郭相群、沈安倫為賺取不法報酬，於民國109年2月間，各自
    基於參與犯罪組織之犯意（其2人所犯參與犯罪組織部分，
    業經本院以110年度原金訴字第17號判決有罪確定在案），
    應允加入真實姓名、年籍不詳、暱稱「小刀」之成年男子，
    及其他真實姓名年籍不詳成員，共同組成之3人以上，以實
    施詐術為手段，且具有持續性、牟利性及結構性之詐欺集團
    （下稱本案詐欺集團），郭相群、沈安倫於本案詐欺集團中
    擔任蒐集人頭帳戶存摺、金融卡（含密碼）等工作。郭相群
    、沈安倫於參與本案詐欺集團期間，分別為下列犯行：
(一)郭相群於109年3月、4月間某日，在臺中市○○區○○街0巷00號
    住處警衛室前，收取友人蔡耀祥（所犯幫助犯一般洗錢罪部
    分，業經本院以110年度原金簡字第48號判處有期徒刑3月，
    併科罰金新台幣1萬元確定）名下之中國信託商業銀行帳號0
    00-000000000000號帳戶資料，郭相群再於同日晚上某時，
    在臺中市某處之便利商店，將上開中信銀行帳戶資料，交回
    給所屬之詐欺集團成員。嗣該詐欺集團成員即於附表一編號
    5、6所示之時間，以附表一編號5、6所示之方式，詐騙如附
    表一編號5、6所示之廖順淋、沈文傑，致其等陷於錯誤，而
    於附表一編號5、6所示之時間，將附表一編號5、6所示之金
    額匯入蔡耀祥前揭中信銀行帳戶內，該等款項旋遭提領殆盡
    。嗣廖順淋、沈文傑發覺有異而報警處理，始循線查獲上情
    。
(二)沈安倫於109年3月底某日，在臺中市中區中山路與繼光街口
    附近，向高曉琪（所犯幫助犯一般洗錢罪部分，業經本院以
    110年度原金簡字第4號判處有期徒刑3月，併科罰金新台幣1
    萬元確定）租借帳戶，高曉琪遂將其申設之中國信託商業銀
    行帳號000000000000號帳戶資料交給沈安倫，沈安倫再轉交
    給郭相群，再由郭相群交回給所屬之詐欺集團成員。嗣該詐
    欺集團成員於附表一編號1至 4所示之時間，以附表一編號1
    至 4所示之方式，詐騙如附表一編號1至 4所示之洪安奕、
    羅佳維、鄭鈞元、呂振瑋，致其等陷於錯誤，而於附表一編
    號1至 4所示之時間，將附表一編號1至 4所示之金額匯入高
    曉琪前揭中信銀行帳戶內，該等款項旋遭提領殆盡。嗣經呂
    振瑋等人發覺有異而報警處理，始循線查獲上情。
二、案經臺灣臺中地方檢察署檢察官偵查起訴。　
　　理    由
一、被告所犯係死刑、無期徒刑、最輕本刑為3 年以上有期徒刑
    以外之罪，其於準備程序中就被訴事實為有罪之陳述，經法
    官告知簡式審判程序之旨，並聽取當事人之意見後，本院認
    為適宜由受命法官獨任進行簡式審判程序。
二、認定犯罪事實之理由及證據：　
    上開犯罪事實，業據被告郭相群、沈安倫於本院審理中坦承
    不諱（本院卷第82頁、第96頁），核與證人高曉琪、蔡耀祥
    、羅佳維、廖順淋、沈文傑等人分別於警詢、偵查中之陳述
    內容相符（埔里分局警卷第9至17頁、第45至50頁；偵6017
    卷第45至48頁；110偵12210卷第15至22頁、第31至36頁、第
    73至80頁、第171至177頁），此外，復有指認犯罪嫌疑人紀
    錄表【高曉琪指認沈安倫】、沈安倫使用之臉書、LINE帳號
    及沈安倫與證人高曉琪之對話紀錄截圖1份、中國信託商業
    銀行股份有限公司109 年7 月2 日中信銀字第1 0922483915
    1983號函附證人高曉琪申辦之帳號000000000000號帳戶開戶
    資料及交易明細、告訴人羅佳維報案資料：①內政部警政署
    反詐騙諮詢專線紀錄表、嘉義縣警察局水上分局水上派出所
    受理詐騙帳戶通報警示簡便格式表、金融機構聯防機制通報
    單、 ②告訴人羅佳維之帳戶存摺影本、網路銀行交易明細截
    圖4張、對話紀錄截圖8張（埔里分局警卷第19至25頁、第27
    至33頁、第53至71頁、第105至107頁、第111頁、第113頁、
    第121至129頁、第141至155頁、)、證人蔡耀祥指認郭相群
    照片1張、告訴人廖順淋報案資料：①告訴人廖順淋提出之對
    話紀錄截圖10張、郵政跨行匯款申請書影本1張、網路銀行
    交易明細截圖4張、其申辦之之國泰世華銀行帳號000000000
    000號及郵局帳號00000000000000號帳戶交易明細各1份、②
    內政部警政署反詐騙諮詢專線紀錄表、臺北市政府警察局中
    山分局大直派出所受理各類案件紀錄表、受理刑事案件報案
    三聯單、告訴人沈文傑報案資料：①告訴人沈文傑提出之對
    話紀錄截圖10張、其申辦之華南銀行帳號000000000000號及
    臺灣銀行帳號000000000000號帳戶存摺封面、交易明細各1
    份、②內政部警政署反詐騙諮詢專線紀錄表、桃園市政府警
    察局大溪分局三元派出所受理詐騙帳戶通報警示簡便格式表
    、金融機構聯防機制通報單、受理各類案件紀錄表、受理刑
    事案件報案三聯單、中國信託商業銀行股份有限公司110年1
    月8日中信銀字第110224839005233 號函附證人蔡耀祥申辦
    之帳號000000000000號帳戶開戶資料及交易明細、臺灣臺中
    地方檢察署109年度偵字第33858號、第35494號、110年度偵
    字第3305號起訴書、本院110年度原金訴字第17號被告郭相
    群、沈安倫被訴詐欺等案件刑事判決書等附卷可參 （110偵
    12210卷第23頁、第37至50頁、第56至58頁第63頁、第70至7
    1頁、第81至96頁、第98頁、第101頁、第108至110頁、第 1
    13至135頁、第181至189頁；偵4131卷第25至53頁），足認
    被告郭相群、沈安倫2人之自白皆核與事實相符，堪以採信
    。是本案事證明確，被告2人上開犯行均堪認定，應依法論
    科。
三、論罪科刑：
(一)核被告郭相群、沈安倫2人所為，均係犯刑法第339條之4第1
    項第2款之三人以上共同犯詐欺取財罪、洗錢防制法第14條
    第1項之一般洗錢罪。
(二)按共同實行犯罪行為之人，在合同意思範圍以內，各自分擔
    犯罪行為之一部，相互利用他人之行為，以達其犯罪之目的
    者，即應對於全部所發生之結果，共同負責，不問犯罪動機
    起於何人，亦不必每一階段犯行，均經參與；再關於犯意聯
    絡，不限於事前有所協議，其於行為當時，基於相互之認識
    ，以共同犯罪之意思參與者，亦無礙於共同正犯之成立，且
    數共同正犯之間，原不以直接發生犯意聯絡者為限，即有間
    接之聯絡者，亦包括在內；而詐欺集團成員，以分工合作之
    方式，各自分擔犯罪行為之一部，相互利用他人之行為，以
    達詐欺取財之目的，即應負共同正犯責任，不必每一階段犯
    行均經參與，且犯意之聯絡，亦不以直接發生者為限，其有
    間接之聯絡者，亦屬之（最高法院28年上字第3110號判例、
    85年度台上字第6220號、97年度台上字第2946號判決意旨參
    照）。查被告郭相群就附表一編號1至6所示犯行，與被告沈
    安倫、「小刀」及參與上開犯行之前開詐欺集團成員間，及
    被告沈安倫就附表一編號1至4所示犯行，與被告郭相群、「
    小刀」及參與上開犯行之前開詐欺集團成員間，具有相互利
    用之共同犯意，各自分擔部分犯罪行為，其等就前揭犯行，
    有犯意聯絡及行為分擔，應依刑法第28條規定，論以共同正
    犯。
(三)附表一編號1至6所示被害人受詐欺匯款後，詐欺集團成員多
    次提領贓款，隱匿詐欺取財犯罪不法所得之去向、所在之舉
    動，各係為達隱匿同一被害人詐欺取財犯罪不法所得之去向
    、所在目的，各行為之獨立性均極為薄弱，難以強行分開，
    依一般社會健全觀念，應視為數個舉動之接續施行，合為包
    括之一行為予以評價，俱屬接續犯之單純一罪，應各論以一
    加重詐欺取財罪、一般洗錢罪。
(四)被告郭相群就附表一編號1至6所示犯行，及被告沈安倫就附
    表一編號1至4所示犯行，其2人所犯之三人以上共同犯詐欺
    取財罪、一般洗錢罪，有部分合致，且犯罪目的單一，依一
    般社會通念，應評價為一罪方符合刑罰公平原則，為想像競
    合犯，依刑法第55條規定，均從一重論以三人以上共同犯詐
    欺取財罪處斷。被告郭相群所犯如附表一編號1至6所示6次
    加重詐欺取財罪，及被告沈安倫所犯如附表一編號1至4所示
    4次加重詐欺取財罪，均侵害不同被害人財產法益，犯意各
    別，各具獨立性，均應予分論併罰。至於附表一編號1至6所
    示被害人洪安奕等人因受詐欺後多次匯款，乃本案詐欺集團
    成員以同一詐欺手法訛詐同一被害人，致被害人於密接時間
    多次匯款，其等施用之詐術、詐欺對象相同，侵害同一被害
    人財產法益，各行為之獨立性均極為薄弱，難以強行分開，
    依一般社會健全觀念，應視為數個舉動之接續施行，合為包
    括之一行為予以評價，俱屬接續犯之單純一罪，應各論以一
    加重詐欺取財罪，併予敘明。　
(五)刑之加重、減輕事由之說明：
　  按想像競合犯之處斷刑，本質上係「刑之合併」。其所謂從一重處斷，乃將想像競合犯組成之評價上數罪，合併為科刑一罪，其所對應之刑罰，亦合併其評價上數罪之數法定刑，而為一個處斷刑。易言之，想像競合犯侵害數法益者皆成立犯罪，論罪時必須輕、重罪併舉論述，同時宣告所犯各罪名，包括各罪有無加重、減免其刑之情形，亦應說明論列，量刑時併衡酌輕罪部分量刑事由，評價始為充足，然後依刑法第55條前段規定「從一重處斷」，非謂對於其餘各罪可置而不論。因此，法院決定處斷刑時，雖以其中最重罪名之法定刑，做為裁量之準據，惟於裁量其輕重時，仍應將輕罪合併評價在內（最高法院108年度台上字第4405、4408號判決參照）。又洗錢防制法第16條第2項規定：「犯前二條之罪，在偵查或審判中自白者，減輕其刑。」本案被告郭相群、沈安倫於審判中均自白一般洗錢犯行，是就其所犯一般洗錢犯行部分，依上開規定原應減輕其刑，惟依照前揭罪數說明，被告郭相群就附表一編號1至6所示犯行及被告沈安倫就附表一編號1至4所示犯行，均應從一重論處加重詐欺取財罪，然就其一般洗錢輕罪原得減刑部分，本院於依刑法第57條量刑時併予審酌。
(六)爰以行為人之責任為基礎，審酌被告郭相群、沈安倫2人正
    值青壯年，不思依循正途獲取所需，明知詐騙集團對社會危
    害甚鉅，竟仍為圖謀個人私利，各自加入本案詐欺集團擔任
    蒐集人頭金融帳戶資料之角色，與其他詐欺集團成員分工合
    作，遂行詐欺集團之犯罪計畫，騙取告訴人之積蓄，價值觀
    念顯有偏差，致如附表一所示之被害人遭詐欺而分別受有如
    附表一所示之財產上損害，助長詐騙歪風，進而導致社會間
    人際信任瓦解，社會成員彼此情感疏離，並隱匿不法犯罪所
    得之去向、所在，製造金流斷點，助長集團犯罪，所為誠屬
    不當；然衡以其等並非居於核心地位，僅係聽從指令參與犯
    罪之輔助角色，被告郭相群、沈安倫犯後坦承犯行，且於審
    判中均自白洗錢犯行，犯罪後尚有悔意；復衡酌被告2人迄
    今均未賠償被害人所受損害，及其等之犯罪動機與目的、犯
    罪手段、行為次數、分工情形、前科素行，暨被告郭相群自
    述國中畢業，之前從事堆高機工作，與阿姨住，經濟狀況不
    好，但還可以過日子，被告沈安倫自述高職肄業，之前從事
    粗工，跟母親住，家庭經濟不好，母親得癌症、行動不便，
    靠其做粗工的收入生活（本院卷第97頁）等一切情狀，分別
    量處如主文所示之刑，以資懲儆。並審酌被告郭相群、沈安
    倫所犯之上開數罪，犯罪手段與態樣相同，同為侵害財產法
    益，且各罪所擔任之角色均相同，並審酌其犯罪期間，及參
    諸刑法第51條第5款係採限制加重原則，而非累加原則之意
    旨，及其造成之全部損害金額，分別定其應執行之刑如主文
    所示。
四、沒收之說明：
　⒈按犯罪所得，屬於犯罪行為人者，沒收之；前2項之沒收，於
    全部或一部不能沒收或不宜執行沒收時，追徵其價額，刑法
    第38條之1第1項前段、第3項定有明文。又稱因犯罪所得之
    財物，係以實際所得者為限，苟無所得或尚未取得者，即無
    從為沒收之諭知（最高法院96年度台上字第2331號判決意旨
    參照）。
　2.關於本案被告郭相群、沈安倫2人之犯罪所得，被告郭相群
    交付高曉琪前揭帳戶而取得之犯罪所得為5,000元，但交付
    蔡耀祥前揭帳戶部分則尚未取得報酬；被告沈安倫交付高曉
    琪之帳戶取得2,000元，業據其2人於本院110年度原金訴17
    號案件及本案審理時供述明確 (見上開判決書及本院卷第96
    頁及)，而被告郭相群、沈安倫2人交付高曉琪前揭帳戶而分
    別取得之犯罪所得5,000元、2,000元均經本院110年度原金
    訴17號判決宣告沒收，並諭知於全部或一部不能沒收或不宜
    執行沒收時，追徵其價額，且前揭判決已確定在案，亦有被
    告2人之前案紀錄表在卷可參。從而，本院認並無再予以宣
    告沒收、追徵之必要。
據上論斷，應依刑事訴訟法第273條之1第1項、第299條第1項前
段，洗錢防制法第14條第1項，刑法第11條前段、第28條、第339
條之4第1項第2款、第55條前段、第51條第5款，刑法施行法第1
條之1第1項，判決如主文。　　
本案經檢察官黃嘉生提起公訴，檢察官張添興到庭執行職務。
中　　華　　民　　國　　111 　年　　7 　　月　　8 　　日
                  刑事第九庭  法  官  陳培維  
　　　　　　　　　             　　　　　　　　　　　　
以上正本證明與原本無異。
如不服本判決應於收受送達後20日內向本院提出上訴書狀，並應
敘述具體理由；其未敘述上訴之理由者，應於上訴期間屆滿後20
日內向本院補提理由書（均須按他造當事人之人數附繕本）「切
勿逕送上級法院」。
告訴人或被害人如不服判決，應備理由具狀向檢察官請求上訴，
上訴期間之計算，以檢察官收受判決正本之日起算。
                               書記官  張雅慧  
中　　華　　民　　國　　111 　年　　7 　　月　　8 　　日

附錄論罪科刑法條
洗錢防制法第2條
本法所稱洗錢，指下列行為：
一、意圖掩飾或隱匿特定犯罪所得來源，或使他人逃避刑事追訴
    ，而移轉或變更特定犯罪所得。
二、掩飾或隱匿特定犯罪所得之本質、來源、去向、所在、所有
    權、處分權或其他權益者。
三、收受、持有或使用他人之特定犯罪所得。
洗錢防制法第14條
有第二條各款所列洗錢行為者，處7年以下有期徒刑，併科新臺
幣5百萬元以下罰金。
前項之未遂犯罰之。
前二項情形，不得科以超過其特定犯罪所定最重本刑之刑。
中華民國刑法第339條之4
犯第339條詐欺罪而有下列情形之一者，處1年以上7年以下有期
徒刑，得併科1百萬元以下罰金：
一、冒用政府機關或公務員名義犯之。
二、三人以上共同犯之。
三、以廣播電視、電子通訊、網際網路或其他媒體等傳播工具，
    對公眾散布而犯之。
前項之未遂犯罰之。

附表一：
註：被害人之匯款時間、金額及提款人之提款時間、金額均以銀行之交易明細表為準        編號 被害人 詐欺方式（新臺幣） 匯款時間 匯款金額（新臺幣） 匯入帳戶 提款人、時間、金額（新臺幣）     罪刑 1 洪安奕  不詳詐騙集團成員自109 年3 月29日起，佯以通訊軟體「LINE」邀約洪安奕至「捷凱」網站投資云云，致洪安奕陷於錯誤而依詐欺集團成員之指示，匯款入詐騙集團指定之帳戶如右揭所示。 109 年4月18日上午3 時36分58秒、38分41秒 40,000元 50,000元 高曉琪之中國信託銀行帳號（822 ）000000000000號帳戶 由不詳之詐欺集團成員，於109 年4 月18日凌晨3 時39分24秒起迄同年5月7日凌晨2 時28分23秒止，共分3次將左列滙入款提領一空。 郭相群犯三人以上共同詐欺取財罪，處有期徒刑壹年參月。 沈安倫犯三人以上共同詐欺取財罪，處有期徒刑壹年貳月。     109 年5月7 日上午2 時24分44秒 30,000元    2 羅佳維   不詳詐騙集團成員自109 年4 月間某日起，佯以通訊軟體「LINE」邀約羅佳維至「英皇金融國際」網站投資云云，致羅佳維陷於錯誤而依詐欺集團成員之指示，匯款入詐騙集團指定之帳戶如右揭所示。 109 年4月18日上午3 時41分16秒 6,000 元 高曉琪之中國信託銀行帳號（822 ）000000000000號帳戶 由不詳之詐欺集團成員，於109年4 月18日下午1 時58分14秒起迄同年月24日凌晨1時41分37秒許止，共分4次將左列滙入款提領一空。 郭相群犯三人以上共同詐欺取財罪，處有期徒刑壹年貳月。 沈安倫犯三人以上共同詐欺取財罪，處有期徒刑壹年壹月。    109 年4月20日下午8 時4分44秒 3,000元       109 年4月20日下午7 時20分23秒  6,000元        109 年4月24日上午1 時41分37秒 30,000元    3 鄭鈞元  不詳詐騙集團成員自109 年4 月間某日起，佯以通訊軟體「LINE」邀約鄭鈞元至「捷凱」網站投資云云，致鄭鈞元陷於錯誤而依詐欺集團成員之指示，匯款入詐騙集團指定之帳戶如右揭所示。 109 年4月18日下午7 時17分46秒、18分56秒 99,000元 99,000元 高曉琪之中國信託銀行帳號（822 ）000000000000號帳戶 由不詳之詐欺集團成員，於109 年4 月20日下午7 時29分41秒起迄同年月24日下午4 時44分33 秒止，共分4次將左列滙入款提領一空。 郭相群犯三人以上共同詐欺取財罪，處有期徒刑壹年肆月。 沈安倫犯三人以上共同詐欺取財罪，處有期徒刑壹年參月。    109 年4月24日下午4 時14分9 秒、15分40秒 90,000元 90,000元    4 呂振瑋  不詳詐騙集團成員自109 年3 月13日起，佯以通訊軟體「LINE」邀約呂振瑋至「諾德」網站投資云云，致呂振瑋陷於錯誤而依詐欺集團成員之指示，匯款入詐騙集團指定之帳戶如右揭所示。 109 年4月22日下午4 時30分45秒 70,000元 高曉琪之中國信託銀行帳號（822 ）000000000000號帳戶 由不詳之詐欺集團成員，於109年4 月22日下午5 時11分14秒起迄同年5 月9日凌晨2 時22分16秒止，共分5次將左列滙入款提領一空。 郭相群犯三人以上共同詐欺取財罪，處有期徒刑壹年肆月。 沈安倫犯三人以上共同詐欺取財罪，處有期徒刑壹年參月。    109 年4月29日下午6 時29分25秒 60,000元       109 年5月1 日上午3 時17分56秒 39,900元       109 年5月9 日上午2 時14分4 秒、19分37秒 50,000元 80,000元    5 廖順淋  不詳詐騙集團成員自109 年8 月間某日起，佯以通訊軟體「LINE」邀約廖順淋至「金沙投顧投資有限公司」網站投資云云，致廖順淋陷於錯誤而依詐欺集團成員之指示，匯款入詐騙集團指定之帳戶如右揭所示。 109 年9月9 日下午1 時51分7 秒 3,000 元 蔡耀祥之中國信託銀行帳號（822 ）000000000000號帳戶 由不詳之詐欺集團成員，於109年9 月9 日下午1 時55分6 秒起迄同年10月12日下午12時27分52秒止，共分6次將左列滙入款提領一空。 郭相群犯三人以上共同詐欺取財罪，處有期徒刑壹年伍月。     109 年9月16日下午2 時14分12秒、18分26秒 3,000 元 3,000 元       109 年9月28日上午11時50分25秒 40,000元       109 年9月29日上午11時55分5 秒 40,000元       109 年10月12日下午12時13分16秒 640,000元    6 沈文傑  不詳詐騙集團成員自109 年8 月20某日起，佯以通訊軟體「LINE」邀約沈文傑至「金沙投顧投資有限公司」網站投資云云，致沈文傑陷於錯誤而依詐欺集團成員之指示，匯款入詐騙集團指定之帳戶如右揭所示。 109 年9月16日下午8 時38分17秒 3,0000元 蔡耀祥之中國信託銀行帳號（822 ）000000000000號帳戶 由不詳之詐欺集團成員，於109年9 月17日上午1 時34分26秒迄同 年10月9 日下午10時21分33秒止，共分7次將左列滙入款提領一空。 郭相群犯三人以上共同詐欺取財罪，處有期徒刑壹年參月。     109 年9月17日下午2 時15分47秒 3,0000元       109 年9月18日上午1 時50分17秒 20,000元       109 年10月4 日下午5 時52分41秒 3,000 元       109 年10月9 日上午2 時12分8 秒 3,000 元       109 年10月9 日下午9 時25分37秒 3,0000元       109 年10月9 日下午10時11分40秒 25,000元